【裁判字號】    98,易,182
【裁判日期】    980416
【裁判案由】    竊盜
【裁判全文】
臺灣屏東地方法院刑事判決               98年度易字第182號
公  訴  人  臺灣屏東地方法院檢察署檢察官
被      告  甲○
                    現羈押於臺灣屏東看守所
上列被告因違反電業法案件，經檢察官提起公訴（98年度偵字第
1232號），嗣因被告就被訴犯罪事實為有罪之陳述，並聽取當事
人之意見後，本院改行簡式審判程序並判決如下：
    主  文
甲○犯電業法第一百零五條之竊盜罪，累犯，處有期徒刑壹年，
扣案鐵鋸壹把、鋸片壹支，均沒收；又犯攜帶兇器竊盜罪，累犯
，處有期徒刑壹年，扣案上開鐵鋸壹把、鋸片壹支，均沒收。應
執行有期徒刑壹年拾月，扣案鐵鋸壹把、鋸片壹支，均沒收。
    事  實  及  理  由
一、依刑事訴訟法第310 條之2 之規定，簡式審判程序有罪判決
    書之製作，準用同法第454 條規定。依刑事訴訟法第454 條
    第2 項規定，如認定犯罪事實及證據，與起訴書記載相同者
    ，得引用之。
二、本件犯罪事實及證據，除應更正或補充如下外，均引用檢察
    官起訴書之記載：
  (一)按刑法第321 條第1 項第3 款所稱「攜帶兇器」，係指行為
    人攜帶兇器有行兇之可能，客觀上具有危險性，至其主觀上
    有無持以行兇或反抗之意思，尚非所問；且上開所謂之「攜
    帶兇器」，只須行竊時攜帶具有危險性之物為已足，並不以
    將該兇器自他地攜往行竊地為必要，亦即不論其係於未行竊
    前即攜帶持有或在竊盜現場臨時拾取持用，亦不問該兇器為
    何人所有均屬之。經查，本件被告所使用之鐵鋸1 把、鋸片
    1 支，均可以鋸斷電線，顯見該上開鐵鋸1 把、鋸片1 支應
    係鋒利，在客觀上已足以對人之身體、生命構成威脅，而屬
    兇器。
  (二)又台電公司係應一般需用供給電能之事業經營之人，為電業
    經營者，被告於起訴書犯罪事實一之(一)所竊之物，係台電公
    司之電纜線，係供傳輸電力之用，屬電業法所稱之電線。再
    者，電業法係以開發國家電能動力，調節電力供應，發展電
    業經營，維持合理電價，增進公共福利為其立法目的，且該
    法第105 條乃針對行為人竊盜或損壞電桿、電線、變壓器或
    其他供電設備者而設有特別處罰規定，故電業法第105 條與
    刑法竊盜罪二者間當屬法規競合之特別關係，應優先適用前
    揭電業法之規定。
  (三)核被告就起訴書犯罪事實一之(一)所為，係犯電業法第105 條
    之竊取電線罪，並依刑法第321 條第1 項第3 款之規定從重
    處斷，檢察官認係犯刑法第321 條第1 項第3 款之攜帶兇器
    竊盜罪，尚有未洽，然起訴之基本社會事實同一，本院自得
    變更起訴法條。又被告就起訴書犯罪事實一之(二)所為，係犯
    刑法第321 條第1 項第3 款之攜帶兇器竊盜罪。
  (四)數罪併罰：被告所為二次犯行，均係出於不同之犯意，均應
    予以分論併罰。
  (五)累犯：被告有上開有期徒刑假釋未經撤銷，以執行完畢論之
    前科，有卷存臺灣高等法院被告前案紀錄表1 紙可稽，其於
    有期徒刑執行完畢後，五年以內故意再犯有期徒刑以上之罪
    ，為累犯，均應依法加重其刑。
  (六)本院審酌被告54歲，步入老年，僅國小畢業，智識程度非高
    ，且被告有多次竊盜前科，竟不思以己力獲財物，意圖不勞
    而獲，而以竊盜方式為之，毫不尊重他人財產權，而於短短
    1 日內即為2 次犯行，均應受相當之刑事非難，惟念被告犯
    後坦承犯行，態度良好及渠等犯罪動機、目的、手段、所生
    危害，並兼衡其品行、生活狀況等一切情狀，量處如主文所
    示之刑，並定應執行刑，以示懲戒。又公訴人認被告有多次
    竊盜前科，甫出獄復為本件犯行，足見被告有犯罪之習慣，
    請求諭知被告於刑之執行前令入勞動場所強制工作乙節，惟
    按保安處分係針對受處分人將來之危險性所為之處置，以達
    教化、治療之目的，為刑罰之補充制度，況我國現行刑法採
    行刑罰與保安處分雙軌制，係在維持行為責任之刑罰原則下
    ，為協助行為人再社會化之功能，以及改善行為人潛在之危
    險性格，期能達成根治犯罪原因、預防犯罪之特別目的，是
    保安處分中之強制工作，旨在對嚴重職業性犯罪及欠缺正確
    工作觀念或無正常工作因而犯罪者，強制其從事勞動，學習
    一技之長及正確之謀生觀念，使其日後重返社會，能適應社
    會生活。次按竊盜犯贓物犯保安處分條例第3 條第1 項規定
    ：「18歲以上之竊盜犯、贓物犯，有左列情形之一者，「得
    」於刑之執行前，令入勞動場所強制工作：一、有犯罪習慣
    者。二、以犯竊盜罪或贓物罪為常業者」，授權法院「得」
    依具體情狀決定是否令有竊盜、贓物犯罪習慣及以犯竊盜罪
    、贓物罪為常業之被告入勞動場所強制工作，而非「必」宣
    告之，即係本於保安處分應受比例原則之規範，使保安處分
    之宣告，與行為人所為行為之嚴重性、行為人所表現之危險
    性及對於行為人未來行為之期待性相當之意旨而制定，而由
    法院視行為人之危險性格，決定應否令入勞動處所強制工作
    ，以達預防之目的（最高法院91年度臺上字第4625號判決意
    旨可資參照）。查本案被告之前固犯有3 次之竊盜犯行，惟
    其犯罪後坦承犯行不諱，足見其尚有悔悟之心，是依比例原
    則，綜核其所表現之危險性及對其未來之期待性等情以觀，
    足認宣告如主文所示之刑及所定執行之刑，與被告犯行之處
    罰已屬相當，並足收儆懲之效，本院認尚無另宣告於刑前強
    制工作以預防矯治其社會危險性之必要，附此敘明。
  (七)扣案鐵鋸1 把、鋸片1 支，為被告所有，業據被告於本院審
    理時陳述明確，且為供本件犯罪之用，均應依刑法第38條第
    1項第2款之規定，宣告沒收。
三、據上論斷，應依刑事訴訟法第299 條第1 項前段、第284 條
    之1 、第273 條之1 、第310 條之2 、第454 條第2 項、第
    300 條，電業法第105 條，刑法第11條前段、第32 1條第1
    項第3 款、第47條第1 項、第51條第5 款，第38條第1 項第
    2 款，判決如主文。
中    華    民    國    98    年    4     月    16    日
                  刑事第一庭    法  官  曾吉雄
以上正本證明與原本無異。
如不服本判決應於收受判決後10日內向本院提出上訴書狀，並
應敘述具體理由；其未敘述上訴理由者，應於上訴期間屆滿後
20日內向本院補提理由書（均須按他造當事人之人數附繕本）
「切勿逕送上級法院」。
中    華    民    國    98    年    4     月    16    日
                                書記官  卓春成
本件論罪科刑法條：
電業法第105 條：
竊盜或損壞電桿、電線、變壓器或其他供電設備者，依刑法之規
定從重處斷。
刑法第321條第1項第3款：
犯竊盜罪而有左列情形之一者，處六月以上、五年以下有期徒刑
：
三、攜帶兇器而犯之者。


司法院資訊處製作；財團法人民間司法改革基金會備份。
